臺灣臺東地方法院民事簡易判決
111年度東簡字第47號
原      告  泰安產物保險股份有限公司

法定代理人  李松季  
訴訟代理人  林裕傑  
被      告  李慧馨  

上列當事人間請求侵權行為損害賠償事件，本院於民國111年5月
3日言詞辯論終結，判決如下：
    主      文
被告應給付原告新臺幣237,000元，及自民國111年1月31日起至
清償日止，按週年利率百分之5計算之利息。
原告其餘之訴駁回。
訴訟費用由被告負擔百分之75，餘由原告負擔。
本判決原告勝訴部分得假執行。
原告其餘假執行之聲請駁回。
    事實及理由
一、被告經合法通知，未於言詞辯論期日到場，查無民事訴訟法
    第386條所列各款情形，爰依原告之聲請，由其一造辯論而
    為判決。
二、原告主張：原告係訴外人即被保險人林艷智所有車牌號碼00
    0-0000號自用小客車（下稱系爭保車）車體損失險之保險人
    。被告於民國110年3月12日下午3時8分許，駕駛車號0000-0
    0自用小客車（下稱肇事車輛），於行經臺東縣長濱鄉臺11
    縣93公里處，因逆向行駛，撞擊由訴外人楊竣皓所駕駛，被
    保險人所有之系爭保車，致系爭保車車身多處受損(下稱系
    爭事故)，送廠預估修復費用共計新臺幣（下同）283,589元
    （鈑金69,832元、噴漆16,447元、零件197,310元）。原告
    承保系爭保車，依保單條款計算推估全損標準為237,000元(
    計算式：316,000×0.75＝237,000)，且因被保險人另有投保
    其他項目，故本件理賠金額無須折舊計算，是本件最高理賠
    金額為316,000元。前開修復費用既高於前開推估之全損標
    準數額，且系爭保車業已報廢，原告已依上開保險契約賠付
    被保險人316,000元，其損害肇因於被告之過失行為，為此
    依侵權行為、保險代位之法律關係，代位被保險人向被告求
    償等語。並聲明：㈠被告應給付原告316,000元，及自起訴狀
    繕本送達翌日起至清償日止，按週年利率5%計算之利息。㈡
    願供擔保，請准宣告假執行。
三、被告未於言詞辯論期日到場，亦未提出書狀為任何聲明或陳
    述。
四、本院之判斷：
　㈠按因故意或過失，不法侵害他人之權利者，負損害賠償責任
    ；次按汽車、機車或其他非依軌道行駛之動力車輛，在使用
    中加損害於他人者，駕駛人應賠償因此所生之損害，民法第
    184條第1項前段、第191條之2前段分別定有明文。查原告主
    張被告於前揭時地，駕駛肇事車輛，因逆向行駛致撞擊系爭
    保車，造成系爭保車受損乙節，業據其提出道路交通事故當
    事人登記聯單及初步分析研判表(見本院卷第4至7頁)為證，
    並有本院依職權向臺東縣警察局調閱之道路交通事故現場圖
    、交通事故談話紀錄表、交通事故調查報告表、初步分析研
    判表、事故現場及車損照片(見本院卷第27至38頁反面)可佐
    ，而被告經合法通知未於言詞辯論期日到場爭執，亦未提出
    書狀答辯以供本院斟酌，依民事訴訟法第436條之23、第436
    條第2項、第280條第3項本文準用同條第1項本文規定，視同
    自認，堪信原告主張為真實。另按被保險人因保險人應負保
    險責任之損失發生，而對於第三人有損失賠償請求權者，保
    險人得於給付賠償金額後，代位行使被保險人對於第三人之
    請求權，保險法第53條第1項前段定有明文。原告主張系爭
    保車為其承保車輛，其已依約理賠等情，有車輛維修估價單
    、理賠計算書(見本院卷第9至16頁)可稽，是原告主張其得
    代位行使對被告之損害賠償請求，自屬有據。
  ㈡次按不法毀損他人之物者，被害人得請求賠償其物因毀損所
    減少之價額；負損害賠償責任者，除法律另有規定或契約另
    有訂定外，應回復他方損害發生前之原狀；不能回復原狀或
    回復顯有重大困難者，應以金錢賠償其損害；損害賠償，除
    法律另有規定或契約另有訂定外，應以填補債權人所受損害
    及所失利益為限，民法第196條、第213條第1項、第215 條
    、第216條第1項定有明文。而所謂回復顯有重大困難，係指
    回復原狀需時過長、需費過鉅，或難得預期之結果之情形而
    言。查原告主張系爭保車因系爭事故導致受損，經送廠估價
    修復費用後，估計之修復費用283,589元已高於原告推估系
    爭保車之全損標準237,000元，且系爭保車已報廢處理等情
    ，有車輛維修估價單、理賠計算書、車輛異動登記書、車輛
    受損照片在卷可稽（見本院卷第9至20頁），可認系爭保車
    遭撞擊後，致後保險桿擊左後輪掉落，左後車身及後方車身
    毀損變形。再者，系爭保車為103年3月出廠，有行車執照可
    憑（見本院卷第4頁），迄至本件事故發生時即110年3月12
    日，系爭車輛使用已逾耐用年限，應認經此撞擊後，已不堪
    使用而無修復實益，如實際修復恐需費過鉅，亦難得預期之
    結果。揆諸前揭說明，系爭車輛所受損害核屬回復原狀顯有
    重大困難之情形，應由被告以金錢賠償系爭保車之價值利益
    ，以填補損害。故原告主張其代位被保險人向被告請求因本
    件事故造成系爭保車毀損所生損害之數額237,000元部分，
    自屬有據。
　㈢至於原告雖主張因被保險人另有投保於系爭保車發生事故致
    受損而無修復實益時，計算全損金額無須扣除折舊計算之保
    險項目，故被告除上述之237,000元外，亦應給付原告業已
    給付被告之79,000元即依上述保險約款免予扣除之折舊金額
    等語。然查，該79,000元保險給付部分既係由被保險人另向
    原告購買於事故發生時免予將系爭保車價值折舊計算之保險
    項目，尚難逕以該部分保險理賠之金額認定為被保險人因發
    生系爭事故致系爭保車受損而受之損害，原告自不能就此部
    分代位被保險人向被告為請求。
　㈣末按給付無確定期限者，債務人於債權人得請求給付時，經
    其催告而未為給付，自受催告時起，負遲延責任。其經債權
    人起訴而送達訴狀，或依督促程式送達支付命令，或為其他
    相類之行為者，與催告有同一之效力；遲延之債務，以支付
    金錢為標的者，債權人得請求依法定利率計算之遲延利息。
    但約定利率較高者，仍從其約定利率；應付利息之債務，其
    利率未經約定，亦無法律可據者，週年利率為百分之五，民
    法第229條第2項、第233條第1項前段、第203條分別定有明
    文。查原告代位被保險人行使對被告之損害賠償請求權，係
    以支付金錢為標的，給付並無確定期限，自應經原告之催告
    而未給付，被告始負遲延責任。揆諸前揭規定，原告請求被
    告給付自起訴狀繕本於111年1月20日寄存於原告住居所地之
    警察機關，而於同年月30日發生送達效力，此有送達證書在
    卷可憑（見本院卷第49頁），故被告應自發生送達效力翌日
    即111年1月31日起負遲延責任。是原告請求自起訴狀繕本送
    達翌日即111年1月31日起至清償日止，按週年利率5%計算之
    利息，自屬有理。　
五、綜上，原告依侵權行為、保險代位之法律關係請求被告給付
    237,000元，及自111年1月31日起至清償日止，按週年利率5
    %計算之利息，為有理由，應予准許。逾此範圍之請求，則
    無理由，應予駁回。
六、本件係依民事訴訟法第427條訴訟適用簡易程序所為被告敗
    訴之判決，依同法第436條第2項、第389條第1項第3款規定
    ，就原告勝訴部分，應依職權宣告假執行。至原告敗訴部分
    ，其假執行之聲請已失所附麗，應予駁回。
七、本件事證已臻明確，兩造其餘主張等攻擊防禦方法，核與判
    決結果不生影響，爰不逐一論述。　　
八、訴訟費用負擔之依據：民事訴訟法第79條。
中　　華　　民　　國　　111 　年　　5 　　月　　17　　日
                  臺東簡易庭  法  官　張鼎正
以上正本係照原本作成。
如對本判決上訴，須於判決送達後20日內向本庭提出上訴狀。如
委任律師提起上訴者，應一併繳納上訴審裁判費。
中　　華　　民　　國　　111 　年　　5 　　月　　17　　日
                              書記官  劉雅文